臺灣高等法院花蓮分院刑事判決
111年度上易字第47號
上  訴  人  
即  被  告  陳德修
上列上訴人因竊盜案件，不服臺灣花蓮地方法院111年度原易字
第21號中華民國111年6月14日第一審判決（起訴案號：臺灣花蓮
地方檢察署110年度偵字第1863號），提起上訴，本院判決如下
：
    主  文
上訴駁回。
    犯罪事實
一、陳德修與江政國、林金山、林勝俊等人均受僱於吳錦忠，自
    民國109年12月29日起，在花蓮縣○○鄉○○路0段000號（下稱
    本案處所），為吳錦忠搬運其所拍定、放置在本案處所之漂
    流木5、600件。同年月30日上午，陳德修因見董俊傑欲向吳
    錦忠購買漂流木，惟久候多時仍未見吳錦忠出現，乃意圖為
    董俊傑不法所有，與董俊傑基於犯意聯絡，於同日上午9時2
    3分許，指示不知情之江政國、林金山、林勝俊（江政國等3
    人所涉竊盜罪嫌，業經檢察官為不起訴處分確定）將董俊傑
    事先挑揀好、尚待吳錦忠到場秤重估價之漂流木5件（下稱
    本案漂流木），搬上董俊傑所駕駛之車牌號碼000-0000號自
    用小貨車上，董俊傑給付陳德修新台幣（下同）2,000元作
    為代價後，直接將本案漂流木載離本案處所。嗣後董俊傑因
    良心不安，翌日上午11時29分許，先將樹瘤狀以外之漂流木
    4件載回本案處所騎樓歸還，再於吳錦忠報警究辦後，將另1
    件樹瘤狀之漂流木交由警方扣押（本案漂流木均已發還予吳
    錦忠）。
二、案經吳錦忠訴由花蓮縣警察局鳳林分局報告臺灣花蓮地方檢
    察署檢察官偵查起訴。 
    理  由
一、證據能力
    按被告以外之人於審判外之言詞或書面陳述，除法律有規定
    者外，不得作為證據；被告以外之人於審判外之陳述，雖不
    符前4條之規定，而經當事人於審判程序同意作為證據，法
    院審酌該言詞陳述或書面陳述作成時之情況，認為適當者，
    亦得為證據，刑事訴訟法第159條第1項、第159條之5第1項
    分別定有明文。查檢察官所提出之供述證據，被告均同意有
    證據能力（本院卷第58頁），本院審酌該等證據核無違法取
    證或證明力顯然過低之情事，依各該陳述作成時之狀況並無
    不適當或顯不可信之情形，自均得為證據使用。
二、認定犯罪事實所憑之證據及理由
　㈠訊據被告否認有何竊盜犯行，辯稱：伊非木匠，無竊取漂流
    木之實益，也非有意購買漂流木之人；當日董俊傑的貨車好
    像是擋到郵差，伊才會招手叫董俊傑把車往旁邊開，當時伊
    將屋主弟弟叫進屋內，是因為伊比較晚到，要問他搬哪裡的
    木頭；而伊與屋主弟弟走出屋外時，漂流木已在董俊傑貨車
    上，伊跟屋主弟弟都有問董俊傑要將木頭載去哪裡，董俊傑
    說他要去秤重；伊向董俊傑取得之2,000元除購買飲料、皮
    蛋等食物分給工人外，也分給每名工人300元，此乃工人間
    相互照顧之行為，不應該科以竊盜罪責等語。
　㈡經查：
    ⒈證人即同案被告董俊傑於警詢及審理時證稱：我想跟告訴
      人吳錦忠購買本案漂流木，我在該處等待告訴人過來秤重
      ，秤完重才好算價錢；前一天就已經把想要的木頭挪出來
      ，放在角落那邊等語（警卷第9頁，原審卷第72頁、第141
      頁）。核與告訴人吳錦忠於警詢及偵訊時證稱：本案漂流
      木是我從法院拍定的，本來就放在本案處所，我是得標人
      ，要把本案漂流木載走，案發前一天，董俊傑有過來說要
      跟我買木頭，我請他隔天一早再過來，但隔天並沒有遇見
      他，後來我把本案處所的木頭都運回宜蘭，清點後才發現
      有短少等語（警卷第139頁至第141頁，偵卷第110頁至第1
      11頁）相符，並有法院拍定證明書附卷可稽（警卷第193
      頁）。是本案漂流木為告訴人所有、暫時存放於本案處所
      ，且董俊傑曾向告訴人表示欲購買本案漂流木，並將之擺
      放一處，惟仍待秤重估價等情，首堪認定。
    ⒉而告訴人所拍定、放置在本案處所之漂流木，經僱請被告
      在內之工人計4名，自上午8時至下午5時，接連搬運2日仍
      未搬運完成乙節，業據證人翁維隆證述：告訴人所拍得之
      漂流木，大概是2、3台的卡車，要載運3天的時間才載得
      完，數量很龐大，大大小小總共約有5、600件（偵卷第11
      2頁），及被告供述：其受僱搬運的漂流木很多，第一天
      就搬了好幾卡車，告訴人請15噸的大卡車，我們好像搬了
      2台，第一天從早上8點搬到下午5點，第二天也是這樣搬
      ，第二天還是沒搬完，告訴人說剩下一點點，他們自己處
      理（本院卷第60頁）等語。可知本案處所之漂流木數量龐
      大，倘取走少量漂流木，若未逐一清點，實難以察覺。
    ⒊查案發當日上午9時23分許，江政國、林金山、林勝俊等人
      將本案漂流木搬運至董俊傑所駕駛之車牌號碼000-0000號
      自用小貨車上，董俊傑因此交付2,000元予被告，董俊傑
      即將本案漂流木載運至花蓮縣○○鄉○○路0段00號之木藝館
      存放，被告則持董俊傑交付之2,000元用以購買飲料、皮
      蛋等物交給在場工人，並分給每名工人300元等情，為被
      告所不爭執（原審卷第74頁至第75頁，本院卷第61頁），
      並據證人江政國、林金山、林勝俊等人證述（偵卷第55頁
      至第56頁、第58頁至第60頁、第63頁至第64頁），及有現
      場照片、監視錄影截圖可佐（警卷第197頁至第225頁），
      是此部分事實，亦堪認定。
    ⒋依證人即同案被告董俊傑於偵、審中證稱：我在現場先挑
      好木頭，等不到告訴人來，我等不及，被告就叫我先搬上
      車，他跟我要2,000元請其他工人喝涼水，我有給他2,000
      元，是被告直接叫我開車去，被告再叫工人搬木頭上車，
      我本來跟被告說我要等宜蘭老闆來，他說不用，我知道他
      是想讓我還沒得到告訴人同意之前就把木頭搬走，被告知
      道本案漂流木是我偷拿的，其他人是被告叫他們搬就搬，
      並不知道（偵卷第66頁至第67頁、第109頁）；最早是我
      等告訴人來，告訴人沒有來，等到不耐煩的時候，被告在
      屋子裡面說我來處理，他說要先把翁維政帶去後面去，跟
      他說他們家後面的鐵皮屋壞掉，趁這個時間，叫他的夥伴
      趕快把木頭搬到車上等語（原審卷第140頁、第141頁）。
      且觀本案處所之監視錄影截圖，可知董俊傑案發當日上午
      9時2分許已抵達本案處所，當時門口未停放董俊傑之貨車
      ，係同日上午9時25分許，方停放在本案處所門口（警卷
      第205頁至第207頁）。足證董俊傑非一開始即意在竊取本
      案漂流木，而係久候告訴人未果，才起意不待告訴人同意
      即取走本案漂流木。
    ⒌佐以，同日上午9時1分50秒至9時2分9秒間，董俊傑原本在
      屋內與被告對話，在其步出屋外轉身望向屋內時，被告表
      示「好料的（台語），通通都會給你處理啦！」，隨後董
      俊傑離開本案處所，至他處駕駛貨車前來。同日上午9時2
      4分許，被告招手示意董俊傑倒車駛入本案處所門口，隨
      後與翁維政攀談並將其支入屋內，江政國等人則陸續將本
      案漂流木搬到董俊傑貨車，並無被告所稱董俊傑貨車擋到
      郵差，才叫董俊傑把車往旁邊開之情狀，此據本院勘驗監
      視錄影光碟製有勘驗筆錄可稽（本院卷第58頁至第59頁）
      ，並有前述監視影像截圖為證（警卷第205頁至第209頁）
      。益證董俊傑前開證詞與事證相符，堪予採信。
    ⒍再據證人翁維隆於警詢時證述：109年12月30日夜間，吳錦
      忠打電話給我說他的漂流木遭竊，有幾件他喜歡的漂流木
      不見了，我就調屋內監視器看，發現被告先指揮董俊傑倒
      車，董俊傑就駕駛車牌000-0000號自小貨車倒車駛入我家
      門口，被告故意把我弟弟翁維政拐去後面聊天，另外3名
      工人就搬本案漂流木上車，搬完後董俊傑就直接把車開走
      了等語（警卷第163頁、第164頁）。證人翁維政於偵訊時
      亦證稱：當天我有在場，被告叫我進到屋子裡面，說後面
      那裡有漏水，有需要整修可以找他，當時其他工人都還在
      外面，我進去之前，木頭還沒上車，出來之後就發現木頭
      已經在車上等語（偵卷第111頁）。足認被告為協助董俊
      傑竊取本案漂流木，方與翁維政攀談並將其支入屋內，其
      辯稱因其比較晚到，要問搬哪裡的木頭，才會將翁維政帶
      入屋內乙詞，應無可取。
    ⒎稽之證人江政國於偵、審時證稱：董俊傑有在現場跟被告
      講要挑哪幾塊木頭，然後叫我們搬上車；所有搬木頭的工
      作都是被告叫我們搬的，被告沒有動手搬，都是等他發號
      施令後，我們才動手，但董俊傑也有指揮我們等語（偵卷
      第63頁，原審卷第119頁、第121頁至第122頁）。證人林
      金山於偵、審時證稱：開車的人（董俊傑）有挑哪幾塊木
      頭叫我們搬上車，是我跟我兒子林勝俊在整理倉庫的時候
      ，被告到後面，說麻煩一下去外面幫忙搬木頭，是被告叫
      我們出去搬木頭，我們才出去，後面另一個人（董俊傑）
      也有指揮要搬這一塊、這一塊等語（偵卷第59頁，原審卷
      第125頁至第126頁、第128頁）；證人林勝俊於偵、審時
      證稱：一個開小貨車的（董俊傑）來選木頭，並叫我們搬
      上車；被告指使我們，叫我們搬上車，有指給我們看要搬
      到哪台車上，但不記得董俊傑有無指示搬哪幾棵木頭等語
      （偵卷第56頁，原審卷第131頁至第133頁），均已明確證
      述被告有指示其等搬運木頭至董俊傑貨車上。則被告抗辯
      其沒有指示江政國等人搬運本案漂流木乙節（本院卷第15
      頁、第62頁），要無可取。
　㈢由上可知，被告因見告訴人拍定之漂流木數量多達5、600件
    ，董俊傑有意購買之本案漂流木僅5件，不易被發覺，而董
    俊傑久候多時未見告訴人出現，乃起意協助董俊傑取走本案
    漂流木，因此指示不知情之江政國、林金山、林勝俊協助搬
    運，而董俊傑係待被告指示後，才駕駛貨車停放在本案處所
    門口，江政國、林金山、林勝俊則係在被告支開翁維政後，
    方接續搬運本案漂流木至董俊傑貨車上，嗣被告再向董俊傑
    拿取2,000元，購買飲料、皮蛋等物並分配現金給江政國等
    人，實已合致竊盜罪之意圖為第三人不法所有之主觀要件及
    利用江政國等人下手實施竊取之客觀要件。被告所辯各節，
    與上開證詞及監視錄影光碟所呈現之事實不符，均無可採。
    從而，本案事證明確，被告犯行均堪認定，應依法論罪科刑
    。
三、論罪
    核被告所為，係犯刑法第320條第1項竊盜罪。被告與董俊傑
     就本案犯行有犯意聯絡及行為分擔，應論以共同正犯。被
    告利用不知情之江政國、林金山、林勝俊遂行本案竊盜犯行
    ，為間接正犯。　
四、駁回被告上訴理由
　㈠原審因認本案犯罪事證明確，論被告共同竊盜罪。並以：被
    告始終否認犯行，所辯與監視器畫面所呈結果不符，又屢屢
    打斷訴訟程序進行，犯後態度非佳；兼衡被告居於本案主導
    之地位、國中肄業之智識程度、擔任打雜工、家庭經濟狀況
    不佳、須扶養祖母、母親及1名大學剛畢業之兒子等一切情
    狀（原審卷第145頁），而量處被告有期徒刑4月，並諭知易
    科罰金之折算標準。另就被告所獲取之2,000元，依刑法第3
    8條之1第1項前段、第3項規定宣告沒收或追徵其價額。
　㈡核原審之認事、用法並無不合，量刑亦稱妥適，無違比例、
    公平及罪刑相當原則，或有濫用其裁量職權之情形。被告上
    訴雖以原審對其科刑較同案被告董俊傑為重，認判決不公。
    然科刑應予不法行為相應責任刑罰，且除應審酌犯情因子外
    ，另應參考一般情狀因子。查同案被告董俊傑於犯後主動歸
    還漂流木4件（警卷第149頁至第157頁），且配合偵審程序
    、始終自白犯罪，並表明願與告訴人和解賠償損失，深具悔
    悟之心；反觀被告於本案居於主導地位，始終否認犯罪，於
    事證明確下仍推諉卸責，未反思己過，犯罪後態度不佳，自
    難僅因其於本案獲利不多且有部分已處分移轉予江政國等人
    ，遽認其較重於同案被告董俊傑之刑度為不當。
　㈢原審就被告上訴所執理由取捨，已多所論述並說明其憑以認
    定之依據，被告上訴仍否認犯意，指摘原判決不當，並認原
     判決科刑過重，為無理由，應予駁回。
據上論斷，應依刑事訴訟法第368條，判決如主文。
本案經檢察官黃雅楓提起公訴，檢察官崔紀鎮庭執行職務。
中　　華　　民　　國　　111 　年　　11　　月　　4 　　日
                  刑事庭審判長法  官  林信旭
                              法  官  顏維助
                              法  官  劉雪惠
以上正本證明與原本無異。
本件不得上訴。
中　　華　　民　　國　　111 　年　　11　　月　　4 　　日
                              書記官  林鈺明

附錄本判決論罪科刑法條：
中華民國刑法第320條
意圖為自己或第三人不法之所有，而竊取他人之動產者，為竊盜
罪，處5年以下有期徒刑、拘役或50萬元以下罰金。
意圖為自己或第三人不法之利益，而竊佔他人之不動產者，依前
項之規定處斷。
前二項之未遂犯罰之。